臺灣屏東地方法院刑事判決　　　　　　　　　　　　九十三年度交訴字第一０四號
　　公　訴　人　臺灣屏東地方法院檢察署檢察官
　　被　　　告　乙○○　男　二.
　　被　　　告　甲○○　男　五.
　　右　一　人
　　選任辯護人　戊○○　律師
右列被告等因過失致死案件，經檢察官提起公訴（九十三年度偵字第四三三四號），
本院判決如左：
    主　　  文
乙○○因過失致人於死，處有期徒刑柒月。
甲○○無罪。
    事　　　實
一、乙○○考領有職業大貨車駕駛執照，於民國九十二年十月十九日二十二時十分許
    ，駕駛車牌號碼四一０七—ＧＮ自小客車，沿屏東縣萬丹鄉○○村○○路由西往
    東方向行駛，行經屏東縣萬丹鄉○○村○○路濫庄高幹八號電桿前時，本應注意
    汽車於鄉道行駛時，行車速度不得超過六十公里，且該處當時正由榮振營造有限
    公司向內政部營建署承包瀝青混凝土之刨除及鋪設工程，並轉包給京懋營造工程
    股份有限公司（下稱京懋公司）施作中，為一道路修理路段，汽車行經道路修理
　　路段，應減速慢行，作隨時停車之準備，並應注意車前狀況，隨時採取必要之安
　  全措施，以確保行車安全，而依其知識、能力及當時係天候晴朗、夜間雖有照明
    但仍昏暗、道路為直路、路面柏油惟已刨除、乾燥且施工中、視距良好之情形，
    並無不能注意之情事，其竟疏未注意減速慢行，貿然以時速七十公里之高速前進
    ，且未注意車前狀況，隨時採取必要之安全措施；適有甲○○於酒後騎乘車牌號
    碼ＷＮＫ—一三八號輕機車（酒醉駕車部分業經本院以九十三年度交簡字第二九
    號判處拘役五十九日確定）後載洪仙忠，行經該道路修理路段時，因京懋公司已
    將該段道路長約三十點六公尺、寬約三點五公尺路面之瀝青刨除深約五公分，準
    備翌日鋪設柏油，惟於當日下午四時三十分許收工後，疏未放置警告標誌及於夜
    間安裝警示燈，致甲○○不慎於該處失控滑倒，甲○○及洪仙忠因而倒地，甲○○先行爬起再扶起洪仙忠，嗣再將機車扶正並找到掉落地上之安全帽載上後坐於
　　機車前座，準備等洪仙忠跨坐到機車後座之時，姚正輝所駕駛之上開自小客車正
　  在同一方向由後駛至該處，乙○○見狀已閃避不及，因而自後撞及甲○○及站立
    於機車旁準備跨坐到機車上之洪仙忠，造成甲○○受有右足壓碎傷併第一至第三
    趾創傷性之傷害（此部分傷害未據告訴），而洪仙忠遭撞擊後彈至對向車道而受
    有頭部外傷併顱內出血、全身多根肋骨骨折、多處擦傷、撕裂傷等傷害，經送經
    醫急救後仍於同日二十二時三十分許，因頭部外傷併顱內出血傷重不治死亡。車
    禍發生後，屏東縣警察局屏東分局萬丹分駐所警員丁○○據報到場處理，在警員
    尚不知何人為肇事者前，乙○○主動表示其為肇事之人並自首犯行，接受裁判。
二、案經屏東縣警察局屏東分局報請臺灣屏東地方法院檢察署檢察官偵查起訴。
　　理　　　由
壹、有罪部分：
一、訊據被告乙○○對於右揭過失致人於死之事實，均坦承不諱，核與證人即京懋公
    司工地主任尤居祥於警詢、偵查中證述及目擊證人即路人丙○○於偵查中、本院
    審理時證述之情節大致相符。此外，復有道路交通事故現場圖一紙、道路交通事
    故調查報告表二紙、國軍高雄總醫院屏東分院附設民眾診療服務處診斷證明書一
    紙、道路工程合約書一份、現場及車損照片三十九幀附卷可憑。而被害人洪仙忠
    係因本件車禍受有頭部外傷併顱內出血死亡之情，亦經臺灣屏東地方法院檢察署
    檢察官督同法醫師相驗屬實，製有勘驗筆錄、相驗屍體證明書、鑑定驗斷書各一
    份在卷可稽，被害人洪仙忠確因本件車禍事故死亡，已無疑義。
二、按行車速度，依速限標誌或標線之規定；又行經道路修理路段，應減速慢行，作
    隨時停車之準備；汽車行駛時，駕駛人應注意車前狀況，並隨時採取必要之安全
    措施，道路交通安全規則第九十三條第一項第三款、第九十四條第三項分別定有
    明文。經查，肇事路段限速為六十公里且肇事前該路段正進行路面之瀝青刨除工
    程，此有道路交通事故調查報告表及現場照片在卷可證，被告乙○○於偵查中及
    本院審理時，均自承當時車速為七十公里等語（見偵卷第三十五頁反面、本院卷
    第七十六頁），其顯未減速慢行，反有超速情形，而該路段既係施工路段，易生
    危險，來往車輛更應提高警覺並隨時採取必要之安全措施（如放慢車速、預踩煞
    車等），被告乙○○在筆直道路行駛，竟未發現前方被告甲○○人、車及被害人
　　洪仙忠，足見其並未注車前狀況，且參以道路交通事故現場圖所示，被告乙○○
　  所駕自小客車左前輪胎破裂拖痕五十六點四公尺、右煞車痕五十一點六公尺等研
    判，堪認被告乙○○並未減速慢行，故其顯未遵守上述交通安全規則，而違反客
    觀上之注意義務。又依道路交通事故調查表所載，肇事當時係天候晴朗、夜間雖
    有照明但仍昏暗、道路為直路、路面柏油惟已刨除、乾燥且施工中、視距良好，
    而被告乙○○係考領有駕駛執照之人，且經常行經該處，對該處為道路修理路段
    應已知悉，是其在主觀上並無不能注意之情事，竟疏未注意及此以致肇事，造成
    被害人洪仙忠死亡，其有應注意能注意而不注意之過失責任。況本件經送臺灣省
    車輛行車事故覆議鑑定委員會鑑定結果亦認：乙○○於夜間駕駛自小客車，行經
    施工路段未減速反超速行駛，且未注意車前狀況撞及前方已肇事之甲○○人、車
    ，有肇事原因，有該會府覆議字第九三一０四三九號覆議意見書在卷可參，益證
    被告乙○○駕車確有過失。又本件被害人洪仙忠係因本件車禍不治死亡，是被告
    乙○○之過失駕駛行為與被害人洪仙忠之死亡間，具有相當因果關係，亦甚明確
    。從而，本件事證明確，被告犯行已堪認定。
三、核被告乙○○所為，係犯刑法第二百七十六條第一項之過失致死罪。又被告於肇
    事後未被有偵查權之公務員或機關發覺其為犯嫌前，即向前往處理之警員承認肇
    事並接受裁判之情，業據其供承明確，核與證人即警員丁○○到庭證述情節相符
    （見本院卷第六十五頁），被告行為已合於自首之要件，應依刑法第六十二條前
    段規定減輕刑責。爰審酌被告無犯罪前科之素行、過失之程度、造成被害人洪仙
    忠死亡之結果、犯後雖坦承犯行，惟尚未與被害人家屬達成民事和解等一切情狀
    ，量處如主文所示之刑。
貳、無罪部分
一、公訴意旨另以：被告甲○○於九十二年十月十九日二十二時許，途經屏東縣萬丹
    鄉○○村○○路濫庄高幹八號電桿前之西向東車道時，因京懋公司已將該段道路
    長約三十點六公尺、寬約三點五公尺路面之瀝青刨除深約五公分，準備翌日鋪設
    柏油，惟於當日下午四時三十分許收工後，疏未放置警告標誌及於夜間安裝警示
    燈，致被告甲○○不慎於該處失控滑倒，被告甲○○及被害人洪仙忠因而倒地受
    傷，惟均無大礙，被告甲○○於機車倒地後，既無大礙，原應注意汽車發生故障
    不能行駛，應即設法移置於無礙交通之處，該故障車輛在未移置前或移置後，均
    應豎立車輛故障標誌，而依當時情形，被告甲○○、被害人洪仙忠均無嚴重傷勢
    ，且當時無車流，亦無不能移置車輛及豎立故障標誌之情事，被告甲○○竟疏未
    注意將機車移置路旁並豎立故障標誌，而仍在車道中間尋找安全帽並與被害人洪
    仙忠聊天，迨被告甲○○、被害人洪仙忠跌倒約十分鐘後，被告甲○○始在車道
    中間將機車扶正，坐於前座，準備等被害人洪仙忠跨坐到機車後座離去，適有被
    告乙○○駕駛上開自小客車以時速七十公里之速度超速行駛，由於雙方有上述疏
    失，以致肇事並造成被害人洪仙忠死亡，因認被告甲○○涉有刑法第二百七十六
    條第一項之過失致死罪嫌。
二、公訴人認被告甲○○涉有前開罪嫌，無非係以：(一)、被告甲○○於偵查中所為：
    跌倒後約十多分鐘，才遭被告乙○○撞到，另證人丙○○於相驗時之證述：伊住
    附近，行經那裡時，看見有二人跌倒，伊就過去，結果他們說不要緊，伊就起來
    繼續騎等語，而認定被告甲○○跌倒後並無大礙，然未立即移置機車，而停留在
    現場。(二)、依道路交通事故現場圖及現場照片所示，被告乙○○之汽車係左前車
    頭與機車發生擦撞，左前方擋風玻璃破碎，而被告乙○○之汽車肇事後，係往左
    偏移至對向車道等情，認定發生碰撞當時，被告甲○○之機車係在西向東車道靠
    左邊中心線處，並未將機車移置路旁。(三)、臺灣省車輛行車事故覆議鑑定委員會
    府覆議字第九三一０四三九號覆議意見認被告甲○○為肇事次因等情，為其主要
    論述。
三、按犯罪事實應依證據認定之，無證據不得認定犯罪事實；又不能證明被告犯罪者
    ，應諭知無罪之判決，刑事訴訟法第一百五十四條第二項、第三百零一條第一項
    分別定有明文。次按事實之認定，應憑證據，如未能發現相當證據，或證據不足
    以證明，自不能以推測或擬制之方法，以為裁判之基礎；又認定犯罪事實所憑之
    證據，雖不以直接證據為限，間接證據亦包括在內，然而無論直接或間接證據，
    其為訴訟上之證明，須於通常一般之人不致有所懷疑，而得確信其為真實之程度
    者，始得據為有罪之認定；再認定不利於被告之事實，須依積極證據，苟積極證
    據不足為不利於被告事實之認定時，即應為有利於被告之認定，更不必有何有利
    之證據，最高法院著有四十年台上字第八六號判例、七十六年台上字第四九八六
    號判例及三十年上字第八一六號判例可資參照。
四、訊據被告甲○○矢口否認有何過失致死犯行，辯稱：伊跌倒後到被車子撞到，僅
    歷時約三、四分鐘；而伊在偵查中所為跌倒後聊天約十分鐘左右之陳述，係指伊
    把被害人洪仙忠拉起來時，有問被害人洪仙忠有沒有怎樣，又因撞到後還有去醫
    院治療、做筆錄等等，以致對時間之經過有所誤認等語。經查：
（一）按任何人不得利用道路放置拖車、貨車或動力機械，且未經警察機關許可，不
      得在道路舉行賽會、擺設筵席拍攝影片、演戲、運動或其他類似行為，分別為
      道路交通安全規則第一百四十條及第一百四十二條所明定。核其立法目的係為
      保持交通流暢並避免形成道路障，以確保來往車輛之行車安全。是被告甲○○
      騎乘機車跌倒後，如未依上開規定，儘速起身將人、車移離，仍在道路中間逗
      留，將會形成道路障礙，影響來往車輛行車安全，自有違上開交通安全規則，
      而有過失。然查證人丙○○於本院審理時到庭具結後證稱：車禍發生當時，伊
      與被告甲○○是同一方向，當伊從後面騎至時，被告甲○○他們就已經倒在瀝
      青刨除的地方了，伊看到被告甲○○站起來，另一個倒在那邊，被告甲○○要
      把他扶起來，伊有問要不要幫忙，被告甲○○說不用並稱可以自己拉起來，有
      無拉起來伊沒有看到，伊就騎走到廟那裏了，剛啟動就聽到碰一聲，伊就轉頭
      回去看，看到一個人飛起來，伊跑過去看，看到被告甲○○腳都是血；伊所騎
      的是排氣量為一三五ＣＣ的機車，一發動一瞬間就聽到撞擊聲了等語（見本院
      卷六十二頁至第六十三頁），復據證人丁○○證述：證人丙○○從肇事地點到
      廟約五、六十公尺的距離等語明確（見本院卷第六十五頁），是依上開證詞勾
      稽互核，並佐以被告自承約花一分鍾找安全帽之情以觀，堪認被告甲○○摔倒
      後站起來至遭被告乙○○撞擊之時間極為短暫，應不超過三、四分鍾。而參以
      當時被告甲○○與被害人洪仙忠二人係於夜間跌落在施工道路上，衡情，任何
      人遇此情形均會迅速起身以離開，避免遭後面來車撞擊致生危險，豈會躺在地
      上聊天約十分鐘之久，而任令己身陷於險境中，是被告甲○○於偵查中自白：
      伊跌倒後至遭乙○○撞擊約有十多分鐘，因為機車跌倒之後，伊在現場找安全
      帽，又與被害人洪仙忠聊天云云，與常情相違，不得採為裁判之依據，而證人
      丙○○於偵查中之證詞，亦難證明被告有任意長時間停車於道路中之情事，是
      被告上開所辯與常情無違，應可採信。被告甲○○自跌倒後至遭被告乙○○撞
      擊之時間既然極為短暫，並不逾三、四分鐘，且所為扶起被害人洪仙忠、尋找
      安全帽及關心被害人洪忠之言語之時間花費，核非屬不必要之延誤，尚難認被
      告甲○○有罔顧交通安全、任令人、車停留路中之過失情事。
（二）再者，刑法上之過失，其過失行為與結果間，在客觀上有相當因果關係始得成
      立。所謂相當因果關係，係指依經驗法則，綜合行為當時所存在之一切事實，
      為客觀之事後審查，認為在一般情形下，有此環境、有此行為之同一條件，均
      可發生同一之結果者，則該條件即為發生結果之相當條件，行為與結果即有相
      當之因果關係。反之，若在一般情形下，有此同一條件存在，而依客觀之審查
      ，認為不必皆發生此結果者，則該條件與結果不相當，不過為偶然之事實而已
      ，其行為與結果間即無相當因果關係，最高法院七十六年台上一九二號判例可
      資參照。查被告甲○○於本院審理時固供稱：伊與被害人洪仙忠均已坐上機車
　    始遭被告乙○○自後撞上云云。惟查，事故發生當時，被告甲○○係坐在機車
      上，而被害人洪仙忠剛準備要跨坐到機車上時，被告乙○○的車子就撞過來了
      等情，迭據被告甲○○於警詢及偵查中供述甚詳（見偵卷第五十四頁反面、第
      八十九頁），且被告乙○○亦供稱：當時看到一個人坐在機車上，一個人站在
      機車旁邊等語（見本院卷第六頁），另參以吾人坐在機車後座時，通常均會以
      單手或雙手抱住駕駛人或其它可支撐物，以求穩定安全，是時，如自後遭撞擊
      當不致整個人彈飛出去，而本件被害人洪仙忠遭被告乙○○撞擊時，係整個人
      飛出去之情，已據證人丙○○於本院審理時證述明確（見本院卷第六十二頁）
      ，足認被害人洪仙忠遭撞擊時應尚未坐於機車後座，被告甲○○於本院審理時
      所供，與事實不符，不足採信，故車禍前被害人洪仙忠應係站立於機車旁遭撞
      及，已無疑義。本件車禍發生時，被害人洪仙忠既係站立於機車旁邊，則被害
      人洪仙忠既未坐上被告甲○○之機車，被害人洪仙忠之行動自由乃取決於自己
      之自由意志，尚非受制於被告甲○○，因此，被害人洪仙忠跌倒後本可起身自
　　　行離去，以避免危險發生。是被告甲○○於跌倒後縱有人、車逗留於道路中間
　　　情事，然依社會通念，被告甲○○之不作為與被害人洪仙忠遭同向車輛撞及致
　　  死間，尚難認有何相當因果關係存在。
（三）又汽車發生故障不能行駛，應即設法移置於無礙交通之處，該故障車輛在未移
      置前或移置後均應豎立車輛故障標誌，固為道路交通安全規則第一百十二條第
　　　一項第十二款所明定。惟查被告甲○○騎乘機車跌倒後，該機車並未損壞、故
　　　障之情，為兩造所不爭執之事實，是公訴人援引上開交通規則認被告應將機車
  　　移置路邊或設立故障標誌等語，容有誤會。另臺灣省車輛行車事故覆議鑑定委
    　員會府覆議字第九三一０四三九號覆議意見固認被告甲○○肇事後未即時移置
　　　影響行車安全為肇事次因。惟該鑑定係依被告甲○○於偵查中所為：跌倒之後
　　　到遭被告乙○○撞到約有十多分鐘，因為機車跌倒之後，伊在現場找安全帽，
　　　又與被害人洪仙忠聊天之陳述為依據，而上開陳述與事實不符，已如前述，是
　　　該鑑定所憑藉之基礎即有錯誤，則依錯誤基礎所產生之鑑定結論，自失其正確
　　　性，而不可採信。此外，復查無其他積極證據足以證明被告甲○○確有公訴意
　　　旨所指之犯行，其犯罪應屬不能證明，依據前揭說明，自應對被告甲○○為無
　　  罪之諭知。
據上論斷，應依刑事訴訟法第二百九十九條第一項前段、第三百零一條第一項，刑法
二百七十六條第一項、第六十二條前段，罰鍰提高標準條例第一條前段，判決如主文
。
本案經檢察官黃莉琄到庭執行職務。
中　　　華　　　民　　　國　　九十四　　年　　　一　　　月　　三十一　　日
                                      臺灣屏東地方法院交通法庭
                                          審判長法　官　黃國永
                                                法　官  余德正
                                          　　　法  官  蘇碧珠
右正本證明與原本無異。
如不服本判決應於收受本判決送達後十日內向本院提出上訴書狀，其未敘述上訴理由
者，並得於提起上訴後十日內向本院補提理由書狀（均須按他造當事人之人數附繕本
 ）「切勿逕送上級法院」
                                          　　　書記官  王秋淑
中　　　華　　　民　　　國　　九十四　　年　　　二　　　月　　二　　日
附錄本判決論罪之法條：
刑法二百七十六條第一項
因過失致人於死者，處二年以下有期徒刑、拘役或二千元以下罰金。
